【裁判字號】    99,訴緝,20
【裁判日期】    990611
【裁判案由】    誣告
【裁判全文】
臺灣雲林地方法院刑事判決              99年度訴緝字第20號
公  訴  人  臺灣雲林地方法院檢察署檢察官
被      告  丙○○
上列被告因誣告案件，經檢察官提起公訴（97年度偵字第817 號
），被告於準備程序中就被訴事實為有罪之陳述，本院合議庭裁
定由法官一人進行簡式審判程序，判決如下：
    主  文
丙○○犯誣告罪，處有期徒刑肆月，減為有期徒刑貳月。
    事  實
一、丙○○與甲○○係同居關係。丙○○於民國96年3 月16日，
    在當時雲林縣斗南鎮○○里○○街186 號12樓之8 住處內，
    借款新臺幣（下同）198,600 元與甲○○，惟甲○○取得上
    開借款後，遲未還款，且避不見面。丙○○為逼使甲○○出
    面處理上開借款，竟意圖使甲○○受刑事處分，於96年3 月
    22日10時30分許，至雲林縣警察局斗南分局斗南派出所，向
    轄區警員申告略以：甲○○詐稱可介紹公家機關的工作予伊
    的家人，但需要活動費，致伊陷於錯誤，交付198,600 元與
    甲○○云云，誣指甲○○涉有詐欺取財罪嫌。嗣甲○○因涉
    犯前述詐欺案件，由警方移送臺灣雲林地方法院檢察署（下
    稱雲林地檢署）檢察官偵辦，於該案偵查及本案審理階段，
    丙○○主動自白誣告情事，始知上情。
二、案經雲林地檢署檢察官自動檢舉偵查起訴。
    理  由
壹、程序方面：
    本案被告丙○○所犯之罪，係死刑、無期徒刑、最輕本刑為
    3 年以上有期徒刑以外之罪，其於準備程序就前揭被訴事實
    為有罪之陳述，經受命法官告知簡式審判程序之旨，並聽取
    其與檢察官之意見後，裁定進行簡式審判程序。是本案之證
    據調查，依刑事訴訟法第273 條之2 規定，不受同法第159
    條第1 項、第161 條之2 、第161 條之3 、第163 條之1 及
    第164 條至第170 條規定之限制，且依同法第310 條之2 準
    用同法第454 條之規定可製作略式判決書，僅需記載犯罪事
    實、證據名稱及應適用之法條，並得簡略記載，合先敘明。
貳、實體方面：
一、認定犯罪事實所憑之證據及理由：
    上開犯罪事實，業據被告於偵查及本院審理中坦承不諱，核
    與證人甲○○於偵查中之供述情節相符，並有雲林縣警察局
    斗南分局斗警偵字第0960003475號卷內所附之警詢筆錄1 份
    在卷可稽。被告雖於本案準備程序中一度辯稱：伊確實是拿
    錢給甲○○，請甲○○幫忙介紹公家機關的工作，伊那時被
    關3 個月出去時，甲○○叫伊不要害他被關，否則要對伊不
    客氣云云。然查：1.經本院訊問被告有關甲○○介紹工作之
    細節為何，被告先供稱：我拿給甲○○19萬多元，其中9 萬
    元是我和「阿成」等人一起合資給甲○○的，他說要介紹我
    女婿（何永增）工作，剩下的錢則是甲○○向我借的。後卻
    供稱：19萬多元全部都是請甲○○介紹工作的活動費。是被
    告之辯詞前後不一，已見瑕疵。2.被告因賭博案件，於96年
    11月24日入監服刑，於97年1 月14日易科罰金執畢出監，而
    甲○○也因詐欺案件，於96年11月24日入監服刑，迄至97年
    2 月24日執畢出監，此有臺灣高等法院被告前案紀錄表附卷
    可查，則在被告出監之時，甲○○仍在監獄服刑中，豈有恫
    嚇被告不要說出實情之能力？3.被告前因詐欺案件，經本院
    以以97年度易字第282 號判處有期徒刑3 月確定，此有該判
    決書及臺灣高等法院被告前案紀錄表在卷可參。觀之該案判
    決書記載之犯罪事實，係指「被告於96年3 月間向劉瓊琇佯
    稱可以幫其女兒介紹法院之工作，使劉瓊琇陷於錯誤，交付
    30,000元與被告」，被告因而成立詐欺取財之罪名，則被告
    顯然知悉所謂「介紹工作要收取活動費」云云，是一種常見
    的詐騙伎倆，被告既用以詐欺他人，豈會因同一詐欺手法受
    騙上當？4.甲○○於偵查中以證人身分證稱：我與被告是同
    居關係，被告家裡狀況我很清楚，被告的丈夫在草屯雙冬山
    上，兒女是被告在帶，他們夫妻分居已經10年了，因為被告
    的女兒有暴力傾向，所以我把被告帶出來，我與被告一起賣
    茶葉等語綦詳，足見被告與丙○○關係匪淺，彼此熟識，衡
    情被告豈會因甲○○之片詞即認甲○○有通天本領可讓他人
    進入公家機關工作之理？是被告之辯解顯然悖於常情，不能
    採憑。綜上足認被告之自白與事實相符，可以採信，本案事
    證明確，被告犯行洵堪認定，應依法論科。
二、論罪科刑之理由：
  (一)核被告所為，係犯刑法第169條第1 項之誣告罪。
  (二)被告告訴甲○○詐欺之案件，經檢察官於偵查終結後為不起
    訴處分確定，此有該不起訴處分書及臺灣高等法院被告前案
    紀錄表在卷為憑，惟處分確定究與裁判確定不同，是被告於
    該案偵查及本案審理中之自白仍不得謂非在所誣告之案件裁
    判確定以前（見最高法院31年上字第2211號判例意旨），應
    適用刑法第172 條之規定減輕其刑。
  (三)爰審酌被告之誣告行為，嚴重浪費司法資源，並使甲○○陷
    於遭受刑事訴追之危險，誠屬不該，惟念其犯後坦承犯行，
    態度尚可，暨被告自承教育程度為國小肄業，並不識字，智
    識程度不高，兼衡其前科素行、犯罪之目的及動機，與檢察
    官及被告對本案刑度之意見等一切情狀，量處如主文所示之
    刑。
  (四)另中華民國九十六年罪犯減刑條例第5 條規定：「本條例施
    行前，經通緝而未於中華民國96年12月31日以前自動歸案接
    受偵查、審判或執行者，不得依本條例減刑。」考其立法目
    的，在於鼓勵通緝犯自動歸案接受偵查、審判或執行，且有
    失權之效果，是條文之解釋自應採限縮解釋，僅就條文所明
    定之情形予以適用。則在「該條例施行後，經通緝而未於96
    年12月31日以前自動歸案接受偵查、審判或執行者」或「於
    96年12月31日以後才發布通緝者」，並未明定不得減刑，自
    不得逕以條文之擴張解釋剝奪被通緝人受減刑寬典之機會，
    而應回歸該條例第2 條之「原則減刑，例外不減刑」之原則
    ，予以減刑。經查，被告本案犯行在96年4 月24日以前，雖
    曾由本院通緝在案，後因遭警方查獲而撤銷通緝，非屬自動
    歸案，然被告本案通緝之時間，係在96年7 月16日該條例施
    行後之97年12月29日等情，有臺灣高等法院通緝記錄表在卷
    供參，參照前述說明，不合該條所定不得減刑之要件。爰依
    該條例第2 條第1 項第3 款及第7 條之規定，於裁判時減其
    宣告刑二分之一如主文所示。
據上論斷，應依刑事訴訟法第273 條之1 第1 項、第299 條第1
項前段，刑法第169 條第1 項、第172 條，中華民國九十六年罪
犯減刑條例第2 條第1 項第3 款、第7 條，判決如主文。
本案經檢察官乙○○到庭執行職務。
中    華    民    國    99    年    6     月    11    日
                  刑事第七庭  法  官  王  紹  銘
以上正本證明與原本無異。
如不服本判決，應於收受判決後10日內向本院提出上訴書狀，並
應敘述具體理由；其未敘述上訴理由者，應於上訴期間屆滿後20
日內向本院補提理由書（均須按他造當事人之人數附繕本）。「
切勿逕送上級法院」。
                              書記官  洪  秀  虹
中    華    民    國    99    年    6     月    11    日
附錄本案論罪科刑法條全文：
《中華民國刑法第169條（誣告罪）》
意圖他人受刑事或懲戒處分，向該管公務員誣告者，處7 年以下
有期徒刑。
意圖他人受刑事或懲戒處分，而偽造、變造證據，或使用偽造、
變造之證據者，亦同。

司法院資訊處製作；財團法人民間司法改革基金會備份。
